臺灣高等法院臺中分院刑事判決　　 94年度上更(一)字第296號
上　訴　人
即　被　告　甲○○
上　訴　人
即　被　告　丙○○
上　訴　人
即　被　告　己○○
上　訴　人
即　被　告　乙○○
右上訴人等因妨害自由等案件，不服臺灣臺中地方法院九十一年
度訴字第六六八號中華民國九十一年八月十六日第一審判決（起
訴案號：臺灣臺中地方法院檢察署九十年度偵字第一四○七八號
、第一五六九一號），提起上訴，本院判決後經最高法院第一次
發回更審，本院判決如下：
    主 　 文
原判決關於甲○○、丙○○、己○○、乙○○以非法方法，剝奪
人之行動自由罪部分均撤銷。
甲○○共同以非法方法，剝奪人之行動自由，處有期徒刑捌月。
丙○○共同以非法方法，剝奪人之行動自由，累犯，處有期徒刑
捌月。
己○○共同以非法方法，剝奪人之行動自由，處有期徒刑肆月，
如易科罰金以佰元折算壹日。
乙○○共同以非法方法，剝奪人之行動自由，處有期徒刑肆月，
如易科罰金以佰元折算壹日。
    事　  實
一、甲○○曾因妨害自由案件，於民國（下同）七十五年六月三
    日經臺灣臺中地方法院以七十五年度重易字第二二三二號判
    處有期徒刑三月，如易科罰金以三十元折算一日確定，於七
    十五年七月二十九日易科罰金執行完畢（不構成累犯），其
    與丁○○為舊識，緣甲○○懷疑其妻黃麗芬遭曾與丁○○同
    居之友人郭勝坤誘拐離家，遂夥同丙○○（前因傷害案件，
    於八十八年十一月六日，經臺灣臺中地方法院以八十八年度
    易字第二八八四號判處有期徒刑三月，如易科罰金以三百元
    折算一日確定，於八十八年十一月三十日易科罰金執行完畢
    ）、己○○、乙○○等四人，於九十年三月三十一日凌晨一
    時三十分許，搭乘由丙○○駕駛車牌號碼不詳之白色自小客
    車，一同前往臺中縣豐原市○○街一六○巷九弄四號丁○○
    住處，因丁○○己就寢，甲○○即敲打丁○○臥室窗戶，叫
    醒丁○○，並由丁○○開門讓甲○○進入丁○○住處，由甲○○質問丁○○有關郭勝坤之下落，並要求丁○○與其等四
    人同去尋找郭勝坤，丁○○答稱郭勝坤人在桃園，惟並不知
    悉所在詳細地址而予以拒絕，同時丁○○並以行動電話報警
    處理，甲○○認丁○○係故意隱瞞郭勝坤去處，且意圖報警
    即心生不滿，而與丙○○、己○○、乙○○等四人即共同基
    於妨害他人行使權利及剝奪他人行動自由之犯意聯絡，為阻
    止丁○○報警先強行將丁○○所有之上開行動電話取走，妨
    害丁○○使用該行動電話之權利；復由甲○○指揮乙○○、
    己○○二人自丁○○之背後強行將丁○○推入上開白色自小
    客車後座中間位置，而由丙○○駕車，甲○○坐於車右前座
    ，己○○、乙○○二人分坐於車後座兩側，旋由臺中縣豐原
    市往后里鄉方向行駛，嗣該車行經臺中縣后里鄉正隆紙廠附
    近某甘蔗園處，甲○○、己○○、乙○○三人另共同基於傷
    害之概括犯意聯絡，將丁○○帶下車並共同出手圍毆丁○○
    ，約二十分鐘後，甲○○、丙○○、己○○、乙○○等四人
    又將丁○○載至臺中縣后里鄉后里馬場旁之天山馬場ＫＴＶ
    冷飲店（下稱天山馬場店）內，其等四人以丁○○若不酒醉
    ，即不會告知郭勝坤住處，而逼丁○○喝下高梁酒，而以此
    非法方法剝奪丁○○之行動自由。
二、案經丁○○訴由臺中縣警察局豐原分局報告臺灣臺中地方法
    院檢察署檢察官偵查起訴。
    理 　 由
一、訊據被告甲○○、丙○○、己○○、乙○○等四人固均坦承
    有於右揭時地共同至告訴人丁○○住處，要請丁○○協助甲○○至桃園找人，嗣並開車載同丁○○至天山馬場店之事實
    ，惟皆矢口否認渠等有強行取走丁○○行動電話、強押丁○○上車及強灌丁○○高梁酒之行為。甲○○辯稱：「我有徵
    求丁○○的同意，才帶丁○○出去，因為喝酒後，有點不高
    興，所以才打他，可能是拉扯間不小心去燙到他，手機是丁○○自己掉在車上的」等語、丙○○辯稱：「我有去，但我
    沒有做，當時我喝了酒，誰打他我不知道，丁○○自己願意
    跟我們出去的，手機是丁○○自己掉在車上的」等語，己○○辯稱：「是甲○○找我們一起去的，而丁○○自己開車讓
    我們進去，也是他自己要跟我們去的，當時甲○○和他在互
    吵，而我們是要把他們拉開，而煙燙到可能是不小心的，不
    是故意的，手機是丁○○自己掉在車上的」等語，乙○○辯
    稱：「我沒有打他，我是冤枉，也沒有用煙燙他，可能是不
    小心燙到的，有關手機一事我不知情」等語。經查：
１、右揭犯罪事實，業據丁○○於警詢、偵查及原審調查時指述
    綦詳（詳見臺灣臺中地方法院檢察署九十年度字第一四○七
    八號卷第七頁、第八頁、第十五頁、第二十五頁背面、原審
    卷第二十二頁），又告訴人前後指述內容經核均甚一致，並
    有曾漢棋綜合醫院甲種診斷證明書乙紙（其上所載應診日期
    確為案發當日即九十年三月三十一日，又所載傷病情況經核
    與告訴人所述相符）、曾漢棋綜合醫院所製作之丁○○病歷
    一份及贓物認領保管單一紙可稽。雖告訴人丁○○係自行開
    門讓甲○○進入屋內，惟丁○○並未同意與甲○○、丙○○
    、己○○、乙○○等四人上車至明，被告甲○○、丙○○、
    己○○、乙○○等四人以告訴人意自行開車讓其四人進入住
    處，尚無從解免被告甲○○、丙○○、己○○、乙○○等四
    人右揭剝奪人之行動自由及妨害人行使權利之罪責，且參諸
    甲○○於九十年四月二十七日上午十時四十五分製作之警訊
    筆錄仍供稱：「丁○○的行動電話現還在我那裡，我想拿電
    話還他，但已找不到他」等語（詳見臺灣臺中地方法院檢察
    署九十年度字第一四○七八號卷第十頁），更足證告訴人指
    稱伊為打行動電話報警時手機遭人強行取走等情為真。被告
    甲○○、丙○○、己○○、乙○○四人確涉有右揭犯行，應
    臻明確。
２、被告甲○○雖於原審審理時辯稱：其等四人並未強押丁○○
    到后里，是丁○○自己要跟其等四人去桃園，當天在車上時
    ，丁○○說半夜桃園的路不熟，所以才改去天山馬場喝酒云
    云（詳見原審卷第五十四頁）。惟被告甲○○於偵訊時業已
    供承：「（為何在凌晨一點多他會與你一同出去？）因我們
    之前即已認識。我是請他帶我去找郭正坤（即事實欄所指之
    郭勝坤）。之前他有答應，但當天晚上又不肯去」等語（詳
    見臺灣臺中地方法院檢察署九十年度字第一四○七八號卷第
    二十五頁）；另被告丙○○於偵訊中亦供述：「甲○○說他
    老婆跑掉，故要去找丁○○問是否知悉。丁○○說不知道，
    故甲○○就很生氣」等語（詳見臺灣臺中地方法院檢察署九
    十年度字第一四○七八號卷第二十六頁背面）；按被告甲○○苟真無意強逼丁○○帶同尋人，衡情當無半夜冒然率同另
    三名被告丙○○、己○○、乙○○至丁○○住處之必要。是
    足證被告甲○○、丙○○、己○○、乙○○等人確有藉人多
    勢眾而共同違反丁○○意願，將其強押上車並載往臺中縣后
    里鄉之行為。
３、關於被告甲○○、丙○○、己○○、乙○○將丁○○載往天
    山馬場店之原因，丁○○始終均明確指稱其等係欲逼問伊關
    於郭勝坤之下落。而被告甲○○於警訊中辯稱：「當晚丁○○說不知道桃園的路怎麼走，我們才帶他到后里鄉的后里馬
    場旁天山ＫＴＶ喝酒」等語（詳見臺灣臺中地方法院檢察署
    九十年度字第一四○七八號卷第九頁背面）；被告丙○○於
    偵訊中辯稱：「因他說天色暗認不清路，故才會考慮要不要
    上去，後來才會去喝酒」等語（詳見臺灣臺中地方法院檢察
    署九十年度字第一四○七八號卷第二十七頁）；被告己○○
    於警訊中辯稱：「甲○○約我們三人去豐原找他一起上桃園
    ，因之前有喝酒怕會被臨檢，結果到半路相約至天山ＫＴＶ
    喝酒」等語（詳見臺灣臺中地方法院檢察署九十年度字第一
    四○七八號卷第十七頁背面）；被告乙○○於警訊中辯稱：
    「本來想找他到桃園去找甲○○的妻子，結果車子開到后里
    時，大家有提議有喝酒不宜開遠路，就打消去桃園的念頭，
    直接去后里馬場附近一家天山冷飲部喝酒」等語（詳見臺灣
    臺中地方法院檢察署九十年度字第一四○七八號卷第十九頁
    背面）；於原審調查時辯稱：「大約晚上我們去找丁○○問
    他郭勝坤的住處在那裡，他晚上可能不清楚路，要想想看，
    所以我們就先到天山馬場喝酒」等語（詳見原審卷第二十二
    頁），經核被告甲○○、丙○○、己○○、乙○○四人前開
    所辯內容頗有出入，顯均有未實而屬避就之詞。
４、被告甲○○、己○○、乙○○等三人於偵訊中雖均否認渠等
    載同丁○○至天山馬場店途中曾在正隆紙廠附近停車，惟被
    告丙○○於偵訊中業已供稱：「（有無經過正隆紙廠並停在
    附近？）有。我們有停在正隆紙廠旁之甘蔗園問他甲○○的
    老婆跑到那裏，我們有下車講」等語（詳見臺灣臺中地方法
    院檢察署九十年度字第一四○七八號卷第二十七頁）；被告
    乙○○於原審調查時則供稱：「去的時候是丙○○開車載我
    們去的，我們有在正隆紙廠那邊停車小便」等語（詳見原審
    卷第二十二頁），另參以丁○○於警訊中之詳確指述：「‧
    ‧‧先開車到后里正隆紙廠旁巷子內，叫我下車，再問我阿
    坤在那裏，我說不知道，甲○○便夥同坐我二側之人開始毆
    打我，打了約二十分鐘才把我又帶上車，說我和阿坤曾在桃
    園喝酒，要喝醉才想得起來，須把我帶到后里馬場旁新開之
    天山馬場冷飲店，逼我喝高梁酒不喝便毆打我」等語（詳見
    臺灣臺中地方法院檢察署九十年度字第一四○七八號卷第七
    、八頁），且有上開曾漢棋綜合醫院甲種診斷證明書乙紙在
    卷可稽，足證被告甲○○、丙○○、己○○、乙○○等四人
    確實有逼丁○○喝酒之犯行。
５、被告己○○於偵訊時業已供稱：「（問：何人打傷丁○○？
    ）在ＫＴＶ有發生口角，我有推過他。其他人我不清楚」、
    「（問：因何事爭執？）忘記了，只知甲○○的老婆與阿坤
    跑了，住桃園，其他我不清楚」等語，是可證被告等人與丁○○在天山馬場店時情況並非平和而有衝突發生，復以丁○○人單勢孤，亦足徵告訴人指稱被告甲○○、丙○○、己○○、乙○○四人在天山馬場店予以圍毆等情並非子虛。綜上
    所析，被告甲○○、丙○○、己○○、乙○○四人前開所辯
    均無足採，本件事證明確，被告甲○○、丙○○、己○○、
    乙○○四人右揭犯行洵堪認定，應予依法論科。
６、被告丙○○於前審另請求傳訊調查卡拉ＯＫ店之人，惟丁○○於警訊時指稱：「因無人看見我被打，所以不需要（查證
    目擊證人）」等語（詳見臺灣臺中地方法院檢察署九十年度
    偵字第一四○七八號卷第十五頁背面），縱傳訊卡拉ＯＫ店
    之人，因卡拉ＯＫ店之人未目擊傷害經過，亦無從以卡拉Ｏ
    Ｋ店之人之證詞為有利於被告丙○○之認定，本院認並無再
    予傳訊之必要，附予敘明。
二、核被告甲○○、丙○○、己○○、乙○○等四人前開所為，
    均係犯刑法第三百零二條第一項之以非法方法剝奪他人行動
    自由罪。（被告等另犯刑法第二百七十七條第一項之普通傷
    害罪部分，已經判刑確定，本審自毋庸再論述）。被告甲○○、丙○○、己○○、乙○○四人間就上開犯行，有共同犯
    意之聯絡及行為之分擔，均應依共同正犯論處。被告甲○○
    、丙○○、己○○、乙○○四人為阻止丁○○報警而拿取丁○○之手機並強行灌丁○○酒，其四人所犯強制罪，均屬被
    告等基於妨害自由之故意，則被告等實施強暴拿取行動電話
    、強行推入車內及強灌被害人喝酒，均應為妨害自由之部分
    行為，不應再論刑法第三百零四條第一項之以強暴妨害人行
    使權利罪。原審法院檢察署檢察官認被告甲○○、丙○○、
    己○○、乙○○四人所犯上開強制及剝奪他人行動自由二罪
    係犯意各別，應分論併罰，容有未洽，附予敘明。再被告丙○○前因傷害案件，於八十八年十一月六日，經臺灣臺中地
    方法院判處有期徒刑三月，如易科罰金以三百元折算一日確
    定，於八十八年十一月三十日易科罰金執行完畢，此有臺灣
    高等法院被告全國前案紀錄表及臺灣臺中地方法院檢察署刑
    案資料查註紀錄表在卷可稽，其於五年內再犯本件有期徒刑
    以上之二罪，為累犯，應加重其刑。原審認被告甲○○、丙○○、己○○、乙○○四人罪證明確，予以論罪科刑固非無
    見，惟原審判決對於被告甲○○、丙○○、己○○、乙○○
    四人為阻止丁○○報警而拿取許林田之手機並強行推丁○○
    上車，其四人所犯上開強制及剝奪他人行動自由二罪間有方
    法結果之牽連關係，應依刑法第五十五條從一重之剝奪他人
    行動自由罪處斷，即有未當。且原審判決對於丁○○係由「
    甲○○指揮乙○○、己○○二人自丁○○之背後強行將丁○○推入上開白色自小客車」事實，未予明白認定，僅於事實
    欄載稱「強行將丁○○押入」，亦有未洽。另被告甲○○、
    丙○○、己○○、乙○○四人業已於九十一年九月一日與告
    訴人丁○○以二十五萬元達成和解，有和解書一份在卷可稽
    （詳見本院上訴審理卷第四十九頁），原審未及審酌及此復
    有未洽。被告甲○○、丙○○、己○○、乙○○四人上訴均
    否認犯行指摘原審判決不當，雖均無理由，惟原審判決既有
    上開可議之處，自應由本院予以撤銷改判，爰審酌被告甲○○、丙○○、己○○、乙○○四人之品性、素行，僅因細故
    即同夥仗勢剝奪他人行動自由並傷害之，其等顯蔑視法治且
    犯罪手段殘暴，對被害人身心傷害匪淺並對社會治安之潛在
    威脅甚大，雖犯後復均未能坦承犯行，惟其四人事後業已與
    告訴人丁○○以二十五萬達成和解，有和解書一份在卷可稽
    ，量處被告甲○○量處有期徒刑捌月。丙○○量處有期徒刑
    捌月。己○○量處有期徒刑肆月，並諭知如易科罰金之折算
    標準。被告乙○○量處有期徒刑肆月，並諭知如易科罰金之
    折算標準。
三、據上論斷，應依刑事訴訟法第三百六十九條第一項前段、第
    三百六十四條、第二百九十九條第一項前段，刑法第二十八
    條、第三百零二條第一項、第四十七條、第四十一條第一項
    前段、第二項、罰金罰鍰提高標準條例第一條前段、第二條
    ，判決如主文。
本案經檢察官戊○○到庭執行職務。
中　　華　　民　　國　　94　　年　　11　　月　　15　　日
              刑事第六庭  審判長法　官　李　文　雄
                                法　官　邱　顯　祥
                                法　官　劉　連　星
上列正本證明與原本無異。
如不服本判決應於收受送達後十日內向本院提出上訴書狀，其未
敘述上訴之理由者並得於提起上訴後十日內向本院補提理由書（
均須按他造當事人之人數附繕本）。
                                書記官　陳　秀　真
中　　華　　民　　國　　94　　年　　11　　月　　16　　日
附錄論罪科刑法條：
刑法第三百零二條第一項：
私行拘禁或以其他非法方法，剝奪人之行動自由者，處五年以下
有期徒刑、拘役或三百元以下罰金。　　　　　　　　　　　Ｉ
